【裁判字號】    92,上易,2231
【裁判日期】    921007
【裁判案由】    竊盜
【裁判全文】
臺灣高等法院臺中分院刑事判決                  九十二年度上易字第二二三一號
    上  訴  人  臺灣南投地方法院檢察署檢察官
    被      告  乙○○
右上訴人因竊盜案件，不服臺灣南投地方法院九十二年度易字第一九七號，中華民國
九十二年十月七日第一審判決（起訴案號：臺灣南投地方法院檢察署九十二年度偵字
第九六二號），提起上訴，本院判決如左：
    主      文
上訴駁回。
    理      由
一、本案經本院審理結果，認第一審判決以不能證明被告犯罪，而為被告無罪之諭知
    ，並無不當，應予維持，證據及理由除補充部分外，並引用第一審判決書記載之
    理由及證據（如附件）。
二、檢察官上訴意旨略以：(1)告訴人丙○從警訊、現場勘驗時至審理中均陳稱其認識
    被告一年餘，確係被告竊取其檳榔，案發當時其目擊被告正在偷割其檳榔約三十
    分鐘，其並與被告近距離對話，看清被告面貌及記下被告所開車牌號碼，因被告
    向其表示係其兒子葉明倫叫他來割檳榔，故未當場阻止，告訴人丙○與被告既認
    識一年餘，雙方並無任何糾紛、仇恨，若無其事，告訴人焉有誣指被告竊取其檳
    榔之理。(2)證人葉明倫證稱：伊並沒有叫被告去割伊父親丙○所種的檳榔；又證
    人即警員羅進明證稱：丙○到派出所報案表示他的檳榔被偷割，我問他是誰割的
    ，他說一個叫阿添的人割的，隨即丙○就帶我到被告家裡，到達被告家裡時，被
    告在家裡，丙○即表示是被告割的，當時被告家外面有一部車子，丙○即指認被
    告是開這部車子去割的，後來我到現場拍照，丙○的檳榔園有三處新割的痕跡，
    照片有顯示等語。綜上，足認被告確有竊盜之罪嫌，原審置對被告不利之積極證
    據於不顧，卻認告訴人之指認有瑕疵而為無罪之判決，尚有違誤之處，請撤銷原
    判決，另為適當之判決等語。
三、訊據被告乙○○仍堅決否認有何竊取告訴人丙○所有檳榔之情事。經查：告訴人
    丙○於本院調查時雖仍堅稱：確係被告偷割其檳榔云云，惟告訴人之指訴有如前
    述原審判決所載之瑕疵，業經原審詳加查證明確。按告訴人之告訴，係以使被告
    受刑事訴追為目的，是其陳述是否與事實相符，仍應調查其他證據以資審認，最
    高法院五十二年台上字第一三○○號判例參照。又其以情況證據（即間接證據）
    斷罪時，尤須基於該證據在直接關係上所可證明之他項情況事實，本乎推理作用
    足以確證被告有罪，方為合法，不得徒憑主觀上之推想，將一般經驗上有利被告
    之其他合理情況逕予排除，此觀諸最高法院三十二年上字第六十七號判例意旨亦
    甚彰明。本件告訴人與被告雖素無仇隙，而難認有何誣告之動機，但告訴人指認
    既有前述瑕疵，而存有錯誤之可能，即不能遽以其片面之指訴認定被告涉有竊盜
    之犯行。且查，告訴人於九十二年二月二十日偕同員警前至被告家中時，並未發
    現被告家中有何割取檳榔之工具，承辦警員羅進明亦曾詳細檢查告訴人所稱被告
    用以載運檳榔之小貨車，均未發現貨車上有何檳榔顆粒或芎絮之殘留痕跡，此業
    據證人羅進明於原審中證述甚詳（見原審卷第四四、四五頁），是亦難認告訴人
    所指被告係駕該小貨車前往竊割檳榔一節為真實。至於上訴意旨所述證人葉明倫
    及承辦員警羅進明之證詞，因上開證人均非本案之現場目擊者，彼等證詞僅足以
    證明告訴人丙○曾指述其所有之檳榔遭被告竊割云云，然本案並未從被告住處查
    獲任何與告訴人指述相符之檳榔刀，亦未查獲告訴人所失竊之檳榔，自難以證明
    被告有持檳榔刀竊取告訴人檳榔之行為。另證人葉明倫證述其父親即告訴人丙○
    向其求證是否有叫第三者割取檳榔之情事，則屬告訴人事後自我查證之舉動，亦
    難以憑此遽認被告有何竊割檳榔之行為。此外，復查無其他積極證據足資證明被
    告有何上訴人所指之竊盜犯行，自屬不能證明被告犯罪，原審因而為被告無罪之
    諭知，並無不當。檢察官上訴意旨所述各情，均無法證明被告確有竊取告訴人檳
    榔之行為，其上訴為無理由，應予駁回。
四、據上論斷，應依刑事訴訟法第三百七十三條、第三百六十八條，判決如主文。
本案經檢察官甲○○到庭執行職務。
中      華      民      國      九十三     年     一      月    二十    日
                                臺灣高等法院臺中分院刑事第九庭
                                      審判長法  官  陳  筱  珮
                                            法  官  趙  春  碧
                                            法  官  張  國  忠
右正本證明與原本無異。
不得上訴。
                                            書記官  陳  三  軫
中      華      民      國      九十三     年     一      月   二十八   日
                                                      Ｒ
臺灣南投地方法院刑事判決                         九十二年度易字第一九七號
    公  訴  人  臺灣南投地方法院檢察署檢察官
    被      告  乙○○  男  四十四歲（民國○○○年○月○○日生）
                        住南投縣名間鄉○○村○○路五六號
                        身分證統一編號：Ｚ000000000號
    選任辯護人  吳萬春律師
右列被告因竊盜案件，經檢察官提起公訴（九十二年度偵字第九六二號），本院判決
如左：
    主  文
乙○○無罪。
    理  由
一、公訴意旨略以：被告乙○○意圖為自己不法之所有，於民國九十二年二月十日六
    時三十分許，在南投縣名間鄉○○段地號四一二、四一二之一號，丙○（起訴書
    誤植為葉明倫）耕作之檳榔園內，以客觀上足以為凶器之檳榔刀（未扣案）竊取
    檳榔三千多顆，並於竊得後置於其所駕駛之車號九Ｊ─三九五六號自小貨車上，
    於得手後欲離去之際，為丙○所發現，被告乙○○竟向丙○謊稱係其子葉明倫要
    渠來收割檳榔，嗣丙○回家向葉明倫查證後，始知前揭犯行，因認被告涉犯刑法
    第三百二十一條第一項第三款加重竊盜之罪嫌。
二、公訴意旨依下列證據認被告涉犯竊盜罪嫌：
  (一)告訴人丙○於警訊中證稱：當日確係被告手持檳榔刀於現場收割檳榔，並將收割
    之檳榔置於車號九Ｊ─三九五六號自小貨車上，且被告於告訴人丙○詢問之際，
    曾回答係葉明倫要渠收割的等語。
  (二)告訴人丙○與被告係舊識，且當時天已亮，應無誤認竊取之人的可能，足見當日
    確為被告持檳榔刀於現場收割檳榔。
  (三)經檢察官命南投縣政府警察局南投分局崁峰派出所警員羅明進至告訴人耕作之檳
    榔園查看，附近僅有木瓜園，並無他人耕作之檳榔園，此有台灣南投地方法院檢
    察署洽辦公務電話紀錄單乙份在卷足憑，被告辯稱他人越界割錯檳榔乙節，應屬
    無據。
三、訊據被告乙○○堅決否認前開犯行，辯稱：當日並未到告訴人之檳榔園竊取檳榔
    ，且伊從事茶菁買賣，需要到各客戶住處選材，常忙到深夜，平常皆睡到上午九
    時許才起床，不可能於告訴人所述時間，出現於告訴人的檳榔園等語。
四、經查，南投縣名間鄉○○段四一二、四一二之一地號之土地係丙○所有，有土地
    登記簿謄本在卷為憑，而丙○、葉明倫於警訊中均稱前揭土地上之檳榔係丙○所
    種植等語，且丙○於警訊中亦表示要提出竊盜之告訴，亦有警訊筆錄附卷可稽，
    足認本件之告訴人係丙○，公訴人於起訴書誤植葉明倫為本件之告訴人，先此敘
    明。
五、按犯罪事實應依證據認定之，無證據不得認定犯罪事實；又不能證明被告犯罪者
    ，應諭知無罪之判決；刑事訴訟法第一百五十四條第二項、第三百零一條第一項
    分別定有明文。又犯罪事實之認定，應憑真實之證據，倘證據是否真實尚欠明確
    ，自難以擬制推測之方法，為其判斷之基礎；而認定犯罪事實之證據係指足以認
    定被告確有犯罪行為之積極證據而言，該項證據自須適合於被告犯罪事實之認定
    ，始得採為斷罪資料，此有最高法院五十三年臺上字第六五六號、二十九年上字
    第三一○五號判例可資參照。且刑事訴訟上證明之資料，無論其為直接或間接證
    據，均須達於通常一般之人均不致有所懷疑，而得確信其為真實之程度，始得據
    為有罪之認定，若其關於被告是否犯罪之證明未能達此程度，而有合理懷疑之存
    在，致使無從形成有罪之確信，根據「罪證有疑，利於被告」之證據法則，即不
    得遽為不利被告之認定，亦有最高法院七十六年度臺上字第四九八六號判例可稽
    。本案告訴人丙○之指訴是否能確信其為真實，證人的證詞是否具有瑕疵，關係
    本件被告犯行得否使人認為毫無懷疑，而為有罪之認定。本院認為上開證據，並
    不足以證明被告犯罪，分述理由如下：
  (一)告訴人丙○稱其於九十二年二月十日上午六時三十分許發現行竊者，繼於同月十
    五日向其子葉明倫求證有無指示他人前往割取檳榔。同月十七日並私下前往被告
    住處查訪，並由鄰居蔡萬巡帶路找到被告。雙方碰面後，告訴人丙○向被告乙○
    ○稱要購買茶菁，並詢問附近有無從事檳榔。同月二十日告訴人丙○向南投縣政
    府警察局南投分局崁峰派出所報案，經羅明進警員受理，偕告訴人丙○到被告乙
    ○○住處，並指認被告乙○○所使用之車牌號碼九Ｊ─三九五六號自小貨車為當
    日目擊之車輛等情，分據告訴人丙○、證人蔡萬巡、羅明進於警訊及本院證述屬
    實。從上述事件之發展可知，告訴人既於案發當時若即可確認割取檳榔者為被告
    ，並於向其子葉明倫求證後得知割取檳榔者所言為託詞，衡情即可報案處理，惟
    其仍於同月十七日前往被告住處探詢，與被告碰面後，亦未質問被告竊取檳榔之
    情事，仍佯稱欲向被告購買茶菁，足見其對被告是否為行竊者，仍有猶豫。
  (二)告訴人於本院九十二年六月二十六日審理時提出記載被告所駕駛自用小貨車之車
    牌號碼之紙條（本院卷第五十七頁），係告訴人會同羅明進警員前往被告住處查
    證，經員警告知後才記下，資為日後指證之憑據，非竊案發生當日由告訴人目擊
    後當場記下等情，業據證人羅明進警員於本院審理時證述屬實。又告訴人丙○指
    稱遭竊割之檳榔共有三處（詳本院九十二年七月十七日勘驗筆錄、照片、現場圖
    ），其中第、段，位於斜坡下方，第段並為視覺死角，且第段距離告訴
    人所站位置甚遠，僅得辨識人形，無法看清人的面目型態，業經本院勘驗現場屬
    實，有勘驗筆錄附卷可資佐證，然告訴人於本院指述時，卻堅稱車牌號碼為目擊
    當時所記下，且被告從第、段竊割時，即可認識係被告所為，足認其就本事
    件之觀察、記憶、重現事實的主觀能力，確有瑕疵之處，而影響其指訴之憑信性
    。
  (三)又告訴人與被告雖素無仇隙，而無誣告之動機，但告訴人指認既有前述瑕疵，而
    存有錯誤之可能，即不能遽以其片面之指訴認定被告涉有竊盜之犯行。
  (四)至於附於卷內由羅明進警員所拍攝之現場照片，僅足以證明告訴人所有之檳榔遭
    檳榔刀竊割乙事為真實，然本案並未從被告住處查獲檳榔刀，亦未查獲告訴人所
    失竊之檳榔，自難以證明被告有持檳榔刀竊取檳榔之行為。另證人葉明倫證述其
    父親即告訴人丙○向其求證是否有叫第三者割取檳榔之情事，亦屬告訴人事後自
    我查證之舉動，亦難以證明被告涉有本件竊盜犯行。
六、綜上所述，依照前揭法條及最高法院判例釋示，本件既無任何積極證據足資證明
    被告有何上開竊盜之犯行，自難僅憑告訴人片面有瑕疵之指訴而入被告於罪。此
    外，復查無其他積極證據足認被告有何上開竊盜之犯行，本件不能證明被告犯罪
    ，自應為無罪之諭知。
據上論斷，應依刑事訴訟法第三百零一條第一項，判決如主文。
本案經檢察官林佳裕到庭執行職務
中      華      民      國    九十二    年      十      月      七      日
                                    臺灣南投地方法院刑事庭
                                        審判長  法  官  胡文傑
                                                法  官  丁智慧
                                                法  官  黃堯讚
右正本證明與原本無異。
如不服本判決，應於判決送達後十日內向本院提出上訴狀( 應附繕本 )。「切勿逕送
上級法院」。
                                                書記官
中      華      民      國   九十二    年      十      月      十四    日
「告訴人或被害人對於判決如有不服具備理由請求檢察官上訴者，其上訴期間之計算
係以檢察官收受判決正本之日期為準」


司法院資訊處製作；財團法人民間司法改革基金會備份。
